【裁判字號】    96,訴,3589
【裁判日期】    970717
【裁判案由】    毒品危害防制條例
【裁判全文】
臺灣高雄地方法院刑事判決              96年度訴字第3589號
公  訴  人  臺灣高雄地方法院檢察署檢察官
被      告  甲○○
選任辯護人  戴慕蘭律師
上列被告因違反毒品危害防制條例案件，經檢察官提起公訴（96
年度偵字第17698 號、第22046 號、96年度毒偵字第6615號），
本院判決如下：
    主  文
甲○○持有第二級毒品，處有期徒刑參月，如易科罰金，以新台
幣壹仟元折算壹日。扣案之第二級毒品ＭＤＡ貳顆（驗餘淨重共
零點壹捌伍公克）、ＭＤＭＡ柒顆（驗餘淨重共計壹點參捌陸肆
公克），均沒收銷燬之。
其他被訴販賣第三級毒品部分，無罪。
    事  實
一、甲○○明知MDA 、MDMA均係毒品危害防制條例所稱之第二級
    毒品，不得非法持有，竟於民國96年6 月初某日，在高雄市
    ○○路與自強路路口之「LAMP」舞廳外，自姓名、年籍不詳
    ，綽號「小鬼」之成年男子處取得含第二級毒品MDA 成分之
    灰色藥丸2 顆（驗餘淨重共0.185 公克）、含第二級毒品MD
    MA成分之棕色藥丸7 顆（驗餘淨重共計1.3864公克），而無
    故持有之。嗣於96年6 月15日晚上11時40分許，在高雄市鼓
    山區○○○路347 號2 樓之1 住處為警查獲，並扣得上開毒
    品。
二、案經憲兵司令部高雄憲兵隊報請臺灣高雄地方法院檢察署檢
    察官偵查起訴。
    理  由
壹、證據能力部分：
一、依刑事訴訟法第198 條、第208 條之規定，所謂鑑定乃指於
    刑事訴訟程序中為取得證據資料而由檢察官或法官指定具有
    特別知識經驗之鑑定人、學校、機關或團體，就特定之事物
    ，以其專業知識加以分析、實驗而作判斷，以為偵查或審判
    之參考。故而，不論鑑定人或鑑定機關、學校、團體，均應
    由檢察官或法官視具體個案之需要而為選任，始符合刑事訴
    訟法第198 條、第208 條之規範本旨，否則所為鑑定，仍屬
    於傳聞證據。但對於司法警察機關調查中之案件，或有量大
    或急迫之情形，為因應實務之現實需求，認為當然有鑑定之
    必要者，基於檢察一體原則，得由該管檢察長對於轄區內之
    案件，以事前概括選任鑑定人或囑託鑑定機關（團體）之方
    式，俾便轄區內之司法警察官、司法警察對於調查中之此類
    案件，得即時送請事前已選任之鑑定人或囑託之鑑定機關（
    團體）實施鑑定，有法務部92年9 月1 日法檢字第09200350
    83號函可按。從而，本件扣案之毒品，經由查獲之警察單位
    依先前轄區檢察署檢察長事前概括選任鑑定機關，即憲兵司
    令部刑事鑑識中心實施鑑定，該鑑識中心所出具之安鑑字第
    0960001000號、第0000000000號、第0000000000號鑑定書，
    即具有證據能力而得為本案之證據。
二、按刑事訴訟法第159 條之1 第2 項規定：「被告以外之人於
    偵查中向檢察官所為之陳述，除顯有不可信之情況者外，得
    為證據」，然刑事訴訟法，為保障被告之反對詰問權，已採
    納英美之傳聞法則，而被告以外之人於偵查中向檢察官所為
    之陳述，其本質屬傳聞證據，依傳聞法則，原無證據能力，
    係因立法者以刑事訴訟法規定檢察官代表國家偵查犯罪、實
    施公訴，依法有訊問被告、證人、鑑定人之權，且實務運作
    時，偵查中檢察官向被告以外之人所取得之陳述，原則上均
    能遵守法律規定，不致違法取供，其可信性極高，為兼顧理
    論與實務為由，而例外設定其具備非顯不可信之要件時，得
    為證據（最高法院95年度台上字第3220號判決參照）。查證
    人乙○○、劉龍樺於偵查中向檢察官所為關於本件案發過程
    之陳述，已依法於檢察官訊問前具結，皆可擔保其係據實陳
    述，此有證人結文附卷可考（參96偵第17698 號卷第16、71
    頁），而被告及其辯護人對於上開證人之證言，亦未曾主張
    釋明此等向檢察官所為之陳述，有非出於真意或有何違法取
    供之情形，本院並查無檢察官有以不正方法取證，或有任何
    其他顯有不可信之情事。至辯護人爭執本件證人乙○○於偵
    查中之證述未經被告對質詰問，故無證據能力云云，惟本院
    於審理中，對證人乙○○部分已賦予被告對質詰問之機會，
    足認證人乙○○於偵查中向檢察官所為之陳述，應具有證據
    能力，揆諸前開說明，本件證人乙○○、劉龍樺於偵查中之
    證述均有證據能力。
三、又按被告以外之人於審判外之言詞或書面陳述，除法律有規
    定者外，不得作為證據；又被告以外之人於審判外之陳述，
    雖不符刑事訴訟法第159 條之1 至第159 條之4 之規定，而
    經當事人於審判程序同意作為證據，法院審酌該言詞陳述或
    書面陳述作成時之情況，認為適當者，亦得為證據；另當事
    人、代理人或辯護人於法院調查證據時，知有第159 條第1
    項不得為證據之情形，而未於言詞辯論終結前聲明異議者，
    視為有前項之同意，刑事訴訟法第159 條第1 項、第159 條
    之5 分別定有明文。查卷附之高雄憲兵隊搜索扣押筆錄、扣
    押物品目錄表、高雄市政府消防局97年4 月21日高市消防人
    字第0970005021號函附之役男乙○○差假紀錄、休假登記簿
    等書證，其性質雖屬傳聞證據，且當事人均已知上述證據乃
    傳聞證據，而未於言詞辯論終結前聲明異議，本院審酌上開
    證據與本案犯罪事實具有關連性，且無不當取得之情形，認
    為以之作為本案之證據亦屬適當，揆諸前開規定，上開書證
    應具有證據能力。另證人乙○○於警詢之證述，亦屬傳聞證
    據，因被告及其辯護人已於言詞辯論終結前聲明異議，故無
    證據能力。
四、卷附之0000000000號行動電話通聯紀錄（參96偵17698 號卷
    第77～137 頁）等資料，屬機械性列印之資料，非屬供述性
    之傳聞證據，自有證據能力。
五、卷附現場查獲照片2 紙，係傳達照相當時現場情況，而透過
    照片傳達情形與現場實況在內容上之一致性，透過機械之正
    確性加以保障，即照片並不存在人對現實情形之知覺、記憶
    所經常發生的表現錯誤，是認照片之性質係非供述證據，並
    無傳聞法則之適用，且亦別無證據證明上開蒐證照片有經偽
    造、變造或不法之情形，自亦有證據能力。
貳、有罪部份：
一、上開犯罪事實，業據被告甲○○於本院審理時坦承不諱，並
    有高雄憲兵隊搜索扣押筆錄、扣押物品目錄表、現場查獲照
    片2 張附卷可稽，而扣案之灰色藥丸2 顆、棕色藥丸7 顆，
    經送往憲兵司令部刑事鑑識中心鑑驗結果，其中灰色藥丸2
    顆含第二級毒品MDA 成分（驗餘淨重共0.185 公克）、棕色
    藥丸7 顆含第二級毒品MDMA成分（驗餘淨重共1.3864公克）
    等情，有憲兵司令部刑事鑑識中心96年6 月26日安鑑字第09
    60001005號鑑定書（參96偵17698 號卷第57頁）在卷可按，
    足認被告上開自白確與事實相符。又被告為警查獲後，經其
    同意採尿送驗，結果並無MDA 、MDMA陽性反應等情，有憲兵
    司令部刑事鑑識中心96年6 月26日安鑑字第096000995 號鑑
    定書（參96偵17698 號卷第59頁），足認被告持有扣案之MD
    A 、MDMA後，並無施用MDA 、MDMA之犯行，是其持有扣案之
    MDA 、MDMA之犯行，並不為施用犯行所吸收。故本件事證明
    確，被告持有第二級毒品犯行，堪以認定。
二、核被告所為，係犯毒品危害防制條例第11條第2 項之持有第
    二級毒品罪。爰審酌被告明知國家對於查緝毒品之禁令，猶
    非法持有毒品，所為實屬不該，惟念其犯後坦承犯行，尚知
    悔悟，且尚未及施用即為警查獲等一切情狀，量處如主文所
    示之刑，並參酌本件被告係高職畢業、家庭經濟狀況小康等
    情，諭知以新臺幣1,000 元為易科罰金之折算標準，以示懲
    儆。
三、扣案灰色藥丸2 顆、棕色藥丸7 顆經送驗結果，分別確含第
    二級毒品MDA 成分（驗餘淨重共0.185 公克）、第二級毒品
    MDMA成分（驗餘淨重共1.3864公克）等情，已如上述，爰依
    毒品危害防制條例第18條第1 項前段規定，均宣告沒收銷燬
    之，至於送驗耗損部分因已滅失，爰不另宣告沒收銷燬。另
    扣案之第三級毒品K 他命4 包、0000000000號行動電話1 支
    （廠牌：Sony Ericsson ；序號：000000000000000000號）
    ，因與本件被告持有第二級毒品之犯行無關，爰不另予宣告
    沒收。
參、無罪部分：
一、公訴意旨略以：被告甲○○基於販賣第三級毒品愷他命之故
    意，於民國96年5 月初某日，以其所有之行動電話00000000
    00門號與乙○○使用之行動電話0000000000門號聯絡，約定
    由被告以新臺幣（下同）800 元之價格販賣第三級毒品K 他
    命1 公克予乙○○，2 人並相約在高雄市三民區○○○路88
    號高雄市政府消防局十全分隊附近之超商外見面，由被告當
    場交付K 他命1 公克予乙○○，乙○○並於3 、4 日後前往
    被告位於高雄市鼓山區○○○路347 號2 樓之1 之住處，將
    Ｋ他命價金800 元交付甲○○，因認被告涉犯毒品危害防制
    條例第4 條第3 項販賣第三級毒品罪嫌云云。
二、按不能證明被告犯罪者，應諭知無罪之判決，刑事訴訟法第
    154 條第2 項、第301 條第1 項分別定有明文。又「事實之
    認定，應憑證據，如未能發現相當證據，或證據不足以證明
    ，自不能以推測或擬制之方法，為裁判基礎」，而「認定犯
    罪事實所憑之證據，雖不以直接證據為限，間接證據亦包括
    在內，然無論直接或間接證據，其為訴訟上之證明，須於通
    常一般之人均不致有所懷疑，而得確信其為真實之程度者，
    始得據之為有罪之認定，倘其證明尚未達到此一程度，而有
    合理之懷疑存在時，即無從為有罪之認定」，最高法院40年
    臺上字第86號、76年臺上字第4986號分別著有判例意旨可資
    參照。
三、公訴意旨認被告涉有上開販賣第三級毒品之犯行，係以證人
    乙○○於警詢、偵查中所為證述，以及被告持有之00000000
    00號行動電話之通聯紀錄、扣案毒品等為其論據。訊據被告
    堅詞否認有何販賣第三級毒品之犯行，辯稱：其從未販賣第
    三級毒品予乙○○，在其住處扣得之K 他命係其要施用的，
    並非其所販售等語。經查：
  (一)證人乙○○先於偵查時證稱：其於96年5 月初某日在高雄市
    十全消防隊附近超商外，向被告購買1 公克價值800 元之K
    他命，嗣於3 、4 天其放假時，方拿錢至被告住處等語（參
    96偵17698 號卷第69頁）。嗣於本院審理時改證稱：其於96
    年5 月初第一個星期五（即96年5 月4 日）晚上6 時放假時
    ，即以其所持有0000000000號行動電話撥打被告之行動電話
    與被告連絡，2 人並相約在高雄十全消防隊附近之超商外見
    面，見到被告後，其就向被告賒帳購買1 公克價值800 元之
    K 他命，嗣於下一次星期五（即96年5 月11日）放假時，方
    前往被告位在博愛路2 樓住處將積欠之800 元返還予被告等
    語（參本院卷第95頁）。是證人乙○○就何時向被告購買毒
    品及交付價金之部分前後供述不一，是否全然可信，已非無
    疑。
  (二)又證人乙○○於96年5 月1 日前往高雄市政府消防局十全分
    隊服替代役，嗣分別於同年月4 日、11日晚上6 時許休假等
    情，有高雄市政府消防局97年4 月21日高市消防人字第0970
    005021號函附之役男乙○○差假紀錄、休假登記簿附卷可佐
    （參本院卷第111 ～118 頁），而被告所持用之0000000000
    號行動電話於96年5 月4 日、96年5 月11日均無與證人乙○○所持用0000000000號行動電話通話之事實，有和信電訊股
    份有限公司函附之0000000000門號之通聯記錄在卷可查（參
    96偵17698 號卷第87～89頁、第106 ～109 頁）。是證人乙○○既確實於96年5 月4 日、96年5 月11日晚上6 時許休假
    ，然觀諸被告上開行動電話之通聯紀錄，竟無其2 人於當日
    之通話紀錄，顯見證人乙○○證述：其於96年5 月4 日晚上
    6 時放假時撥打被告行動電話與被告相約見面並購買K 他命
    ，嗣於96年5 月11日放假時，前往被告住處將積欠之800 元
    返還予被告云云，即與事實有違。
  (三)另被告與另案被告謝棕翔於96年5 月30日向證人丙○○承租
    高雄市鼓山區○○○路347 號2 樓之1 房屋，租期自96年6
    月7 日至97年6 月6 日，在此之前該房屋均為空屋等情，業
    據證人即該屋屋主丙○○於本院審理時證稱：其於96年5 月
    30日在信義房屋明誠店與謝棕翔簽訂租約，租期自96年6 月
    7 日至97年6 月6 日，當天被告也在場，在出租前該屋一直
    是空屋等語明確（參本院卷第86、87頁），並有房屋租賃契
    約書1 份在卷可佐（參本院卷第30～37頁）。衡以證人丙○○與被告素不相識，當無干冒偽證之風險而故為虛偽陳述之
    可能，是其證述自可信實。從而，本件被告既於96年5 月30
    日之後方搬進博愛二路347 號2 樓之1 之住處，證人乙○○
    又如何能於96年5 月11日將積欠之800 元購毒費用交予被告
    ？足認證人乙○○證稱：其於96年5 月11日放假時，前往被
    告位在博愛路2 樓住處將積欠之800 元返還予被告云云，即
    與事理有違，不足採信。
  (四)再被告所持用0000000000號行動電話於96年5 月4 日晚上6
    時至8 時間之通聯基地台位址，係分別在高雄市○○路431
    號12樓、高雄市○○區○○路306 號、高雄市○○區○○路
    21號等情，有上開通聯記錄附卷可按（參96偵17698 號卷第
    88、89頁），而上開2 處基地台位址之涵蓋範圍並不包含高
    雄市三民區○○○路88號（即高雄市政府消防局十全分隊地
    址）之事實，亦有和信電訊股份有限公司97年6 月27日和信
    （企營）字第09720600967 號函附之資料在卷可稽（參本院
    卷第127 、128 頁），是本件既查無被告於證人乙○○所述
    時點在案發現場之通聯紀錄，自難憑此遽為被告不利之認定
    。
  (五)至被告經警查獲時，在其上開博愛路2 樓住處扣有K 他命4
    包（驗餘淨重共88.85 公克，純度91.27%，純質淨重共82.3
    7 公克）之事實，業據被告自承在卷，並有高雄憲兵隊搜索
    扣押筆錄、扣押物品目錄表、憲兵司令部刑事鑑識中心96年
    10月18日安鑑字第0960001616號鑑定書（參本院卷第65頁）
    、現場照片2 張等附卷可參。惟被告遭查獲之時點係96年6
    月15日，此不僅在證人乙○○證述被告於96年5 月4 日販賣
    第三級毒品K 他命之犯罪時間之後，且兩者之間相隔時間更
    超過1 月有餘，參以一般毒品之保存不易，實難認該扣案毒
    品即為被告用以販售予證人乙○○之毒品。此外，公訴人復
    未能提出證據證明在被告處扣得之4 包K 他命毒品與證人乙○○證述於96年5 月4 日所購得之毒品有何關聯，自不得僅
    以在被告處扣得之上開毒品即遽認被告涉有此部分之犯行。
四、綜上所述，證人乙○○之證述不僅前後不一，且與事實不符
    ，自不得僅以證人乙○○單一有瑕疵之指述即遽認被告涉有
    此部份販賣第三級毒品之犯行，本件公訴人認被告所涉犯嫌
    所憑之證據，尚無從說服本院達於通常一般之人均不致有所
    懷疑，而得確信其為真實之程度，即難據以為被告不利之認
    定，自屬不能證明被告犯罪，爰依前開之說明，自應為被告
    此部分無罪之諭知。
五、至被告於96年6 月15日為警查獲時，在其住處有扣得大量之
    K 他命毒品4 包（驗餘淨重共88.85 公克，純度91.27%，純
    質淨重共82.3 7公克）等情，已如上述，是此部份之行為是
    否構成販賣第三級毒品或意圖販賣而持有第三級毒品罪嫌，
    因不在本案起訴範圍，且單純持有第三級毒品K 他命之行為
    並不構成犯罪，則被告前開持有K 他命行為，倘認可能涉犯
    販賣第三級毒品或意圖販賣而持有第三級毒品罪嫌，亦不在
    本院審判範圍內，而應交由檢察官另行偵辦，附此敘明。
據上論斷，應依刑事訴訟法第299 條第1 項前段、第301 條第1
項，毒品危害防制條例第11條第2 項、第18條第1 項前段，刑法
第11條、第41條第1 項前段，判決如主文。
本案經檢察官陳建州到庭執行職務。
中    華    民    國    97    年    7     月    17    日
                  刑事第十七庭  審判長法  官  洪能超
                                      法  官  陳思帆
                                      法  官  王俊彥
以上正本證明與原本無異。
如不服本判決應於收受本判決後10日內向本院提出上訴書狀，並
應敘述具體理由，如未敘述上訴理由者，應於上訴期間屆滿後20
日內補提理由書狀於本院（均須按他造當事人之人數附繕本）「
切勿逕送上級法院」。
中    華    民    國    97    年    7     月    17    日
                                      書記官  鄭永媚
附錄本判決論罪科刑法條：
毒品危害防制條例第11條
持有第一級毒品者，處3 年以下有期徒刑、拘役或新臺幣5 萬元
以下罰金。
持有第二級毒品者，處2 年以下有期徒刑、拘役或新臺幣3 萬元
以下罰金。
持有專供製造或施用第一、二級毒品之器具者，處1 年以下有期
徒刑、拘役或新臺幣1 萬元以下罰金。
持有毒品達一定數量者，加重其刑至二分之一，其標準由行政院
定之。


司法院資訊處製作；財團法人民間司法改革基金會備份。
